高雄高等行政法院判決
　　　　　　　　　　　　　　　　九十四年度訴字第五二０號
　　　　　　　　　　　　　民國.
原　　　告　何懷娟即吉聲商行
訴訟代理人　乙○○
被　　　告　高雄市政府
代　表　人　甲○○代理市長
訴訟代理人　丙○○
上列當事人間因電子遊戲場業管理條例事件，原告不服經濟部中
華民國九十四年五月六日經訴字第０九四０六一二六四一０號訴
願決定，提起行政訴訟。本院判決如下：
　　主  文
原告之訴駁回。
訴訟費用由原告負擔。
　　事  實
甲、事實概要：
緣原告前經被告核准於高雄市○○區○○街一號經營「吉聲商行
」（店招名稱：界揚超商），領有被告核發之高市府建二商字第
九九七三四六二四–二號營利事業登記證，其核准之營業項目為
：一、Ｆ三九九０一０便利商店業；二、Ｆ二０三０一０食品什
貨、飲料零售業；三、Ｆ二０三０二０菸酒零售業；四、Ｆ二一
三九九０其他機械器具零售業（選物販賣機）；五、Ｆ二０八０
三一醫療器材零售業。惟原告卻於前開地址騎樓供他人擺設三台
選物娃娃機之電子遊戲機，供不特定人士打玩營業，嗣於民國（
下同）九十三年九月二十三日十九時二十分許，為被告所屬警察
局三民第二分局員警當埸查獲，涉嫌違反電子遊戲場業管理條例
之規定，經該分局移送臺灣高雄地方法院檢察署偵辦，並以九十
三年十二月八日高市警三二分一字第０九三００二九七七四號函
知被告建設局裁處。被告遂於九十三年十二月十四日以高市府建
二字第０九三００六三六四七號函認定原告違反電子遊戲場業管
理條例第十六條規定，爰依同條例第二十八條規定，處原告新臺
幣（下同）十萬元罰鍰，並限於文到十日內改善之處分。原告不
服，提起訴願，經遭決定駁回，遂提起本件行政訴訟。
乙、兩造之聲明：
一、原告聲明求為判決：
（一）訴願決定及原處分均撤銷。
（二）訴訟費用由被告負擔。
二、被告聲明求為判決：
（一）原告之訴駁回。
（二）訴訟費用由原告負擔。
丙、兩造主張之理由：
一、原告起訴意旨略謂：
（一）本件系爭之三台「選物販賣機二代」機具並無「電子遊戲
      場業管理條例適用：按「電子遊戲場業管理條例」所規範
    　之對象，應以該法第四條所稱之「電子遊戲機」為限，倘
    　機具之性質非屬「電子遊戲機」者，則應無「電子遊戲場
    　業管理條例」之適用。查本件原告於其所經營之「界陽超
    　級商店」外所擺設之三台之「選物販賣機二代」機具，其
    　性質業已由經濟部所屬「電子遊戲機評鑑委員會」於九十
    　一年十月九日第八十二次會議認定為非屬電子遊戲機，不
    　應取締在案，因此該等機具自無「電子遊戲場業管理條例
    　」規定之適用，然被告不查，竟將本件原告所擺設之三台
    　「選物販賣機二代」機具，以違反電子遊戲場業管理條例
    　第十六條並依同法第二十八條規定科處十萬元之罰鍰及限
    　十日內改善，實有悖於前揭經濟部之認定，亦屬不當擴張
    　「電子遊戲場業管理條例」之適用範圍。
（二）又被告所屬警察局三民二分局鼎山派出所就本件之執行顯
      屬不當，而被告依此不當之取締行為所為之原處分亦屬違
      法：按被告所屬警察局曾於九十三年六月二十四日以高市
      警行字０九三００四０八七四號函通令所轄各分局，告知
      本件系爭「選物販賣機二代」業已由經濟部電子遊戲機評
      鑑委員會認定為非屬電子遊戲機在案，因此被告所屬各警
      局之執法人員實不應再將「選物販賣機二代」機具視為電
      子遊戲機而予取締，然被告所屬警察局三民二分局鼎山派
      出所卻不顧上述函令，仍於九十三年九月二十三日至高雄
      市○○區○○街一號原告所經營之「界陽超級商店」對前
      述之「選物販賣機二代」機具執行取締勤務，其間雖經原
      告到場澄清該機具之合法性，並向在場之執勤員警陳述其
      操作機具之程序有誤，惟竟遭置之不理，造成原告權益遭
      受嚴重侵害，因此被告所屬警察局三民二分局鼎山派出所
      違反所屬上級機關之函令之取締行為顯屬不當，而被告依
      此不當之取締行為所為之原處分亦屬違法。
（三）原告對於經濟部主張「選物販賣機並無射倖性，僅單純供
      自助選物販賣之用」乙節，並無異見。關於被告所屬警察
      局三民二分局警員於九十三年九月二十三日前來原告所經
      營之「界陽超商」針對扣案三台選物販賣機所作之操作行
      為，原告不敢苟同。事實上，扣案之三台機具中，均有就
      各待選之物品予以標價，員警不考慮機具操作說明所載：
      「投入累積金額至商品標價，如未夾到不必再投幣，繼續
      操作至夾中為止，如發生故障，請通知。」之意旨，例如
      商品之標價二百元，則顧客可一邊投幣，一邊練習操作，
      至投入二百元時，則不必再投，顧客可以不限時間繼續操
      作，直到夾中所欲選取之商品為止，根本沒有所謂射倖之
      問題，亦無顧客不知到底要投入多少錢才能夾中商品之情
      形，如果顧客所投入之錢幣數量已達商品標價，由於未繼
      續投幣，致使機器手臂停止運轉時，此乃機具故障問題，
      此時顧客應即時通知負責人前來排除故障，根本不必要再
      投幣。因此本件員警所述於「編號一機」投入一、二六０
      元及於「編號二機」投入一、四六０元而機具竟停止操作
      之情形，此時應調查員警當時所要選取之商品標價是否超
      過一、二六０元或一、四六０元？如果當時員警所要選取
      之商品標價比一、二六０及一、四六０元還高，則顧客不
      繼續投幣，不能繼續把玩，此乃正常，如果員警所投入之
      金錢，超過其所欲夾取商品之金額，而機具竟停止運轉，
      此乃機具故障問題，應由商店負責人前來排除，員警不必
      再投幣，即可繼續操作，此與所謂射倖或操作技巧無關。
（四）又關於原告所擺設之選物販賣機二代，確是向冠興企業有
      限公司（下稱冠興公司，負責人蕭興仁，住高雄縣鳥松鄉
      ○○路二十五之七十五號）所購買，而冠興公司係於九十
      一年十月十二日取得中華民國台灣區電子遊戲機協會選物
      販賣機分會，負責人謝朝清之授權書復予以製造販售，另
      一方面，中華民國台灣區電子遊戲機協會選物販賣機分會
      則於同日由飛絡力電子有限公司授權製造，此有授權書二
      紙可證，因此原告所擺設之選物販賣機確有正當權源，並
      非非法機具。綜上所述，本件原處分及訴願之決定，均屬
      誤會，懇請鈞院判決如原告訴之聲明所示，以保權益。
二、被告答辯意旨略謂：
（一）按電子遊戲場業管理條例第十六條規定：「非電子遊戲場
      業之其他營利事業，不得就其營業場所供他人設置電子遊
      戲機營業。」違反第十六條規定者，處行為人十萬元以上
      五十萬元以下罰鍰，並限期令其改善；屆期仍未改善者，
      按次連續處罰至其改善為止，為同條例第二十八條明文規
      定。
（二）原告於高雄市○○區○○街一號開設「吉聲商行」，其營
      業場所擅自供他人設置電子遊戲機（娃娃機）營業，構成
      違反電子遊戲場業管理條例第十六條規定，被告依同條例
      第二十八條規定，處原告罰鍰十萬元並限於文到十日內改
      善。
（三）依據經濟部八十九年六月五日經（八九）商字第八九二一
      ０五五０號函及所附「選物販賣機」與「娃娃機」之區別
      等資料觀之，兩者之主要區別在於「選物販賣機」係以販
      售商品為目的之趣味販賣機，投足金額即能取物，保障消
      費者權益，非屬電子遊戲機。而「娃娃機」則係具射倖，
      以博奕禮品為主，屬電子遊戲機。且「選物販賣機二代」
      種類甚多，原告並未提出具體事實證明其供人擺設之機具
      是否即為經濟部前函旨揭之「選物販賣機二代」（ＴＯＹ
      ＳＴＯＲＹ）（警方筆錄亦未記載ＴＯＹ　ＳＴＯＲＹ字
      樣）。而依據被告所屬警察局三民第二分局前函所附警詢
      筆錄（九十三年九月二十四日一時至二時暨二時三十分至
      三時三十分）記載原告供稱略以：「．．．我總共投入拾
      元硬幣共壹仟兩佰陸拾元後選物娃娃機台的機臂並不能自
      由移動來選取物品，若繼續投入拾元硬幣後才能繼續操作
      該選物娃娃機。」與警方測試機台結果，足以認定原告營
      業場所提供他人擺設之機台為娃娃機（電子遊戲機）而非
      選物販賣機。準此，其營業場所擅自供他人設置電子遊戲
      機 (娃娃機)營業，已構成違反電子遊戲場業管理條例第
      十六條規定之要件，被告所為處分原告罰鍰十萬元，並限
      其於文到十日內改善完畢，允屬有據，揆諸首揭法條規定
      ，洵無違誤，原處分應予維持。綜上所述，本件原告之訴
      為無理由，請依法駁回原告之訴。
　　理  由
壹、程序部分：
    本件被告代表人原為陳其邁代理市長，於本院審理中之九十
    四年九月二十六日變更為甲○○代理市長，並聲明承受訴訟
    ，核無不合，應予准許。
貳、實體部分：
一、按「非電子遊戲場業之其他營利事業，不得就其營業場所供
    他人設置電子遊戲機營業。」、「違反第十六條規定者，處
    行為人新臺幣十萬元以上五十萬元以下罰鍰，並限期令其改
    善；屆期仍未改善者，按次連續處罰至其改善為止。」電子
　　遊戲場業管理條例第十六條、第二十八條分別定有明文。次
    按「『選物販賣機』與『抓娃娃機』外觀類同，惟其操作過
    程及結果不同。『選物販賣機』係以販售商品為目的，由業
    者設定產品價格，消費者投足產品價格之金額，即可操控搖
    桿取物，如未取到物品，消費者可繼續操作直到物品取出，
    無需再次投幣；『娃娃機』則以博奕禮品為主，無電眼設備
    ，商品無標價。」、「查電子遊戲場業管理條例第四條第一
    項：『本條例所稱電子遊戲機，指利用電、電子、電腦、機
    械或其他類似方式操縱，以產生聲光影像、圖案、動作之遊
    樂機具，或利用上述方式操縱鋼珠或鋼片發射之遊樂機具。
    ．．．』；按一般市面之『娃娃機』，係由消費者投幣後，
    利用電力及機器手臂抓取物品，其是否提供物品係取決於消
    費者之技術及熟練程度，故屬前開條例所規範之電子遊戲機
    。」亦分別為經濟部八十九年六月五日經（八九）字第八九
    二一０五五０號函及其附件、八十九年八月三十一日經（八
    九）商字第八九二一七０九三號函釋示明確。
二、經查，原告前經被告核准於高雄市○○區○○街一號經營「
    吉聲商行」（店招名稱：界揚超商），領有被告核發之高市
    府建二商字第九九七三四六二四–二號營利事業登記證，其
    核准之營業項目為：一、Ｆ三九九０一０便利商店業；二、
    Ｆ二０三０一０食品什貨、飲料零售業；三、Ｆ二０三０二
    ０菸酒零售業；四、Ｆ二一三九九０其他機械器具零售業（
    選物販賣機）；五、Ｆ二０八０三一醫療器材零售業。惟原
    告卻於前開地址騎樓供他人擺設三台選物娃娃機之電子遊戲
    機，供不特定人士打玩營業，嗣於九十三年九月二十三日十
    九時二十分許，為被告所屬警察局三民第二分局員警當埸查
    獲，涉嫌違反電子遊戲場業管理條例之規定，經該分局移送
    臺灣高雄地方法院檢察署偵辦，並以九十三年十二月八日高
    市警三二分一字第０九三００二九七七四號函知被告建設局
    裁處。被告遂於九十三年十二月十四日以高市府建二字第０
    九三００六三六四七號函認定原告違反電子遊戲場業管理條
    例第十六條規定，爰依同條例第二十八條規定，處原告十萬
    元罰鍰，並限於文到十日內改善之處分等情，此有原告前述
    營利事業登記證、被告前揭原處分等影本附於原處分卷可憑
    ，應堪信實。
三、原告雖訴稱：系爭之三台「選物販賣機二代」機具並無電子
    遊戲場業管理條例之適用，其性質業已由經濟部所屬「電子
    遊戲機評鑑委員會」於九十一年十月九日第八十二次會議認
    定為非屬電子遊戲機，不應取締在案，又被告所屬警察局三
　　民二分局鼎山派出所就本案之執行顯屬不當，而被告依此不
　　當之取締行為所為之原處分亦屬違法；事實上，扣案之三台
    機具中，均有就各待選之物品予以標價，員警不考慮機具操
    作說明所載：「投入累積金額至商品標價，如未夾到不必再
    投幣，繼續操作至夾中為止，如發生故障，請通知。」之意
    旨，根本沒有所謂射倖之問題，亦無顧客不知到底要投入多
    少錢才能夾中商品之情形；又關於原告所擺設之選物販賣機
　　二代，確是向冠興公司所購買，而冠興公司係於九十一年十
    月十二日取得中華民國台灣區電子遊戲機協會選物販賣機分
    會，負責人謝朝清之授權書復予以製造販售，另一方面，中
    華民國台灣區電子遊戲機協會選物販賣機分會則於同日由飛
    絡力電子有限公司授權製造，因此原告所擺設之選物販賣機
    確有正當權源，並非非法機具云云，資為爭議。
四、惟查，本件被告認定原告提供營業場所騎樓供他人擺設之機
    台，均有插電營業供不特定人打玩，且經被告所屬警察局三
    民二分局員警於九十三年九月二十三日稽查時會同原告及該
    商號店員王雪蓁於現場測試，經以十元硬幣投入選物販賣機
    內，編號一號機具投入十元硬幣計新台幣一二六０元及編號
    二號機具投入十元硬幣新台幣一四六０元後，當場測試該超
    商騎樓所擺設之同型選物娃娃機後，證實該機器手臂即停止
    不可再玩，需再投入十元硬幣才可繼續把玩，顯見該機台均
    為由客人操作手臂完全取決於技巧，客人完全不知道要投入
    多少金額後才能將機台內物品夾中取出；與該選物販賣機台
    內的操作說明：１、需投幣才能啟動；２、操作搖桿選擇自
    己的產品；３、按下按鈕取物累積金額至商品標價，如未夾
    到不必再投幣，繼續操作至夾中為止，如發生故障請通知，
    二者操作方式顯不相符等情，此有原告、王雪蓁、寄放機台
    之乙○○等於被告所屬警察局三民第二分局鼎山派出所警員
    製作之警訊筆錄及被告所屬警察局三民第二分局刑事案件移
    送書附原處分卷可稽。次查，於本院九十四年九月十五日準
    備程序中，經法官訊問原告訴訟代理人即寄放機台於原告處
    之乙○○：「系爭三台選物販賣機如何操作？」等語，原告
    訴訟代理人乙○○答稱：「系爭三台機具並非娃娃機，而係
    選物販賣機，裡面擺設娃娃、吊飾、手錶等物，每個人只要
    投入十元即可進去選物，如果運氣好或技術好的話，投十元
    就可能可以抓到物品，如果技術不好的話，十元操作完，就
    可能沒有得到物品，但如果一直投入達到一、二００元的話
    ，最後那一次所投的十元，保證可以抓到物品，才會停止遊
    戲，但不保證會抓到哪些東西，看客人自己要選那些東西，
    如果對方沒有帶足一、二００元，又加上技巧不好的話，也
    有可能沒有取得東西就結束，那種遊戲是以技巧為主。」等
    語，可知對前往把玩上述機具之顧客，若其未帶足一、二０
    ０元時，並未保證確實可抓到物品，或對帶足一、二００元
    以上之顧客亦未保證其可抓到價值一、二００元相當之物品
    ，足見其具有射倖性甚明，堪認原告前述埸所擺設之三台機
    具與「娃娃機」均係具射倖性，其遊戲方式相同，而屬上揭
    電子遊戲場業管理條例第十六條所指之電子遊戲機無訛。況
    查，原告與乙○○前揭行為，業經台灣高雄地方法院以二人
    共同連續在公眾得出入之場所賭博財物，各處罰金三千元在
    案，此有該院九十四年度簡字第九三六號簡易判決書影本附
    卷足稽。從而原告訴稱：系爭之三台「選物販賣機二代」機
    具並無電子遊戲場業管理條例之適用，其性質業已由經濟部
    所屬「電子遊戲機評鑑委員會」於九十一年十月九日第八十
    二次會議認定為非屬電子遊戲機，不應取締在案，又關於原
    告所擺設之選物販賣機二代，確是向合法之業者冠興公司所
    購買，因此原告所擺設之選物販賣機確有正當權源，並非非
    法機具云云，均屬無據，應不可採。
五、綜上所述，原告之主張，並不可採。從而，被告以原告違反
    電子遊戲場業管理條例第十六條規定，依同條例第二十八條
    規定，處原告十萬元罰鍰，並限於文到十日內改善之處分，
    核無違誤。訴願決定遞予維持，亦無不合。原告提起本件訴
    訟，求為撤銷，為無理由，應予駁回。又本件事證已臻明確
    ，兩造其餘攻擊防禦方法核與判決結果不生影響，爰不逐一
    論述，附此敘明。
據上論結，本件原告之訴為無理由，爰依行政訴訟法第一百九十
五條第一項後段、第九十八條第三項前段，判決如主文。
中　　華　　民　　國　九十四　年　十　　月　二十五　　日
                  第二庭審判長法　官　呂佳徵
                              法  官　蘇秋津
                              法  官　林勇奮
上為正本係照原本作成。
如不服本判決，應於判決送達後二十日內向本院提出上訴書狀，
其未表明上訴理由者，應於提起上訴後二十日內向本院提出上訴
理由書（須按對造人數附繕本）；如於本判決宣示或公告後送達
前提起上訴者，應於判決送達後二十日內補提上訴理由書（須附
繕本）。未表明上訴理由者，逕以裁定駁回。提起上訴應預繳送
達用雙掛號郵票七份（每份三十四元）。
中　　華　　民　　國　九十四　年　十　　月　二十五　　日
                              法院書記官　黃玉幸
